臺灣苗栗地方法院刑事判決　　　　　　　 92年度易字第394號
公　訴　人　臺灣苗栗地方法院檢察署檢察官
被　　　告　乙○○
上列被告因竊盜案件，經檢察官提起公訴 （91年度偵字第3115號
），本院判決如下：
    主  文
乙○○無罪。
    理  由
壹、公訴要旨：
一、公訴事實：
    乙○○、丁○○（業經本院判處無罪確定）意圖為自己不法
    之所有，基於共同犯意之聯絡，於民國91年4 月8 日下午1
    時許，由丁○○駕駛Ｒ4207號拖吊車搭載乙○○至苗栗縣三
    義鄉○○○村○ 鄰○○路橋下河堤旁便道旁工地，共同竊取
    福鍵營造公司所有鋼板椿26支，裝載在上開拖吊車上，嗣同
    日15時30分許，被上開公司管理人甲○○發現，報警當場逮
    捕。案經苗栗縣警察局苗栗分局移請偵辦。
二、起訴罪名：
    刑法第320 條第1項之竊盜罪嫌。
三、檢察官之舉證：
  (一)證人即福鍵營造公司工地主任甲○○於警詢中證述被告乙○○、丁○○2 人有在苗栗縣三義鄉○○○村○ 鄰○○路橋下
    河堤旁便道旁工地（下稱系爭工地）拖吊公司所有之鋼板椿
    26支之事實（見偵卷第6 頁以下）。
  (二)證人即0000000000號行動電話號碼之所有人林阿秋於偵查中
    證述不認識被告2 人，亦未曾雇用被告2 人拖吊鋼板樁，也
    未使用過上揭行動電話號碼等語（見偵卷第131頁以下）。
  (三)臺灣大哥大股份有限公司之0000000000號行動電話號碼用戶
    基本資料查詢，可證明用戶為林阿秋，而非「施先生」。
  (四)贓物領據1 紙及現場照片4 張（見偵卷第22、26、27頁），
    可證明有竊盜之事實。
貳、本院之判斷：
一、法律依據：
  (一)刑事訴訟法第154 條第1 、2 項分別規定：被告未經審判證
    明有罪確定前，推定其為無罪；犯罪事實應依證據認定之，
    無證據不得認定犯罪事實。
  (二)刑事訴訟法第301 條第1 項規定：不能證明被告犯罪，應諭
    知無罪之判決。
  (三)最高法院76年度臺上字第4986號判例指出：認定犯罪事實所
    憑之證據，雖不以直接證據為限，間接證據亦包括在內；然
    而無論直接或間接證據，其為訴訟上之證明，須於通常一般
    之人均不致有所懷疑，而得確信其為真實之程度者，始得據
    為有罪之認定，倘其證明尚未達到此一程度，而有合理之懷
    疑存在，無從為有罪之確信時，自得為無罪之判決。
  (四)最高法院92年度台上字第128號判例指出：刑事訴訟法第16
    1 條已於91年2月8日修正公布，其第1項規定：檢察官就被
    告犯罪事實，應負舉證責任，並指出證明之方法。因此，檢
    察官對於起訴之犯罪事實，應負提出證據及說服之實質舉證
    責任。倘其所提出之證據，不足為被告有罪之積極證明，或
    其指出證明之方法，無從說服法院以形成被告有罪之心證，
    基於無罪推定之原則，自應為被告無罪判決之諭知。
二、本案事實之認定及證據之取捨：
    被告乙○○固供認有於起訴書所載之時、地，與被告丁○○
    一同拖吊鋼板椿，惟堅決否認涉有何竊盜犯行，辯稱：(1)我
    只是榕樹下人力公司的臨時工，由老闆戊○○指派我工作，
    雇主如有需要的話會跟老闆聯絡，再由老闆指派我們臨時工
    去作事情，並且會有派工單，且派工單上會有雇主的電話號
    碼，以便與雇主聯絡詳細之工作內容。(2)本案老闆指派工作
    後，案發當天上午有與雇主「施先生」聯絡，他並帶我去系
    爭工地看，要我下午在正隆紙廠與拖吊車司機（即被告丁○○）碰面，帶司機一起到系爭工地拖吊鋼板樁，吊滿後載到
    臺中市○○○○路，再打電話聯絡「施先生」，再告訴我們
    載到哪裡，並給工錢等語。(3)而我跟被告丁○○拖吊鋼板樁
    到一半時，就被營造廠之人查獲，我們馬上打電話跟雇主「
    施先生」聯絡，由營造廠之人問個究竟，他們講沒幾句，雇
    主就掛電話，之後電話就不通了，接著我們就被送到警察局
    ，我並沒有竊盜的意思等語，並提出派工單1 紙為證（見偵
    卷第28頁）。是以，本案事實之主要爭點，乃被告主觀上是
    否有竊盜之不法所有意圖？茲分別析述如下：
  (一)被告乙○○是否係人力仲介公司所指派之臨時工？
    1.首先，被告乙○○上述之辯解，自警詢、偵查乃至於本院
      審理時陳述均前後一致，而無矛盾之處，形式上並無瑕疵
      可指，先予敘明。
    2.其次，據證人即榕樹下人力開發公司負責人戊○○於警詢
      中證稱：有一位「施先生」打電話給伊說要一位粗工，並
      留下電話號碼，伊就指派給員工乙○○去找施先生聯絡等
      語（見偵卷第18頁以下），此核與被告乙○○上開之辯解
      相符。
    3.又同案被告丁○○於警詢、偵查及本院審理時所稱：我係
      同行劉文圖介紹工作機會，告訴我「施先生」的電話，我
      再跟施先生聯絡，約定的時間、地點，由我開吊車去載施
      先生指定之工人即被告乙○○，一同前往拖吊現場吊鋼板
      樁，我只知道要運至臺中市○○路上後，再以電話聯絡等
      語（見偵卷第7 頁、39以下、審卷第14頁）。此與被告前
      述之辯解，就被告2 人如何依「施先生」指示碰面後，至
      案發現場拖吊鋼板樁之過程，乃至於要載運到臺中市○○
      路一事，均互核相符。
    4.再者，據證人劉文圖於警詢時證稱：伊經營拖吊車業務，
      因在電信局電話簿中有刊登廣告，「施先生」打電話來要
      求吊鋼板樁，伊就將工作介紹給被告丁○○，並告訴施先
      生之電話，由他與施先生聯絡等語（見偵卷第16頁背面）
      。由此足證同案被告丁○○之辯解，應屬實情。從而，被
      告乙○○之辯解，亦堪採信。
    5.據證人即第一時間發現被告吊鋼板樁之福鍵營造公司員工
      丙○○於審理時證稱：我當時有問被告為何來吊鋼板樁，
      被告乙○○、丁○○稱係人家僱他們來吊的，被告還打電
      話給雇主，伊接聽電話後，問對方是否認識福鍵營造公司
      ，對方說認識後，我說是不是公司老闆叫你來吊東西，對
      方說是另一個人，但講沒幾句對方就把電話掛掉，之後就
      打不通了等語（見審卷第173 頁），此核與被告之辯解相
      符。
    6.再查，關於「施先生」所留之行動電話號碼，據被告乙○○、丁○○及證人戊○○、劉文圖警詢中所述（見偵卷第
      9 頁背面、13頁背面、16頁背面、18頁背面），均為0000
      -000000 號，互核一致，足證被告所言非虛。
    7.又被告乙○○於現場遭查獲時，即提出榕樹下人力公司於
      指派本案之拖吊工作之派工單1 紙（見偵卷第28頁）予到
      場之福鍵營造公司工地現場主任甲○○乙節，業據證人甲○○到庭證述屬實（見審卷第159 頁）。而觀之該派工單
      ，並載明雇主為施先生及其聯絡之行動電話號碼，由此益
      證被告之辯解，應可採信。
    8.此外，證人即行動電話號碼0000-000000 號用戶登記名義
      人林阿秋於偵查中證述：伊不認識被告乙○○、丁○○，
      亦未曾雇用他們去拖吊鋼板樁，且0000-000000 號並非伊
      的行動電話號碼等語（見偵卷第49頁）。參以，如「施先
      生」為本案竊盜行為之唆使者，衡情應非使用本人名義所
      登記之行動電話號碼做為犯罪聯絡之工具，由此可知，證
      人林阿秋應係遭他人冒名申請、使用系爭0000-000000 電
      話號碼無訛。準此，可間接推論「施先生」應係本案竊盜
      犯行之行為人。
    9.綜上各情以觀，應可認被告乙○○係人力發展公司之臨時
      工，本案係由人力公司指派被告乙○○與雇主「施先生」
      聯絡後所為，並非被告與丁○○欲共同竊取鋼板樁以牟利
      無訛。而本案關於鋼板樁之拖吊竊取，應係由「施先生」
      所策劃、唆使不知情之臨時工所為，殆無疑義。
  (二)被告乙○○主觀上有無不法所有之意圖？
    1.按刑法竊盜罪之成立，以行為人知悉所竊取者，為「他人
      」之動產為要件；亦即於本案中，須被告於拖吊鋼板樁時
      ，即已知悉、懷疑雇主對於鋼板樁並無任何合法取得之權
      利，始能對於被告以該罪相繩。惟查，依吾國現行之法令
      、社會運作之型態、工商業之慣例，均無任何要求身為受
      雇人之「臨時工」，於從事載運業務前，需先確定其所搬
      運之物，其所有權、使用權人為誰之規範義務存在。一般
      而言，臨時工係由人力公司仲介雇主，故其載運之物品、
      時間、地點等，均係由雇主調度、指揮，至所載運之物品
      所有權人為何？有無合法之權源？是否係不法取得？衡情
      臨時工實難以過問，即便過問亦難以得知真正之答案，且
      有時尚涉及私人契約內部關係，一般人本無從得知。是以
      ，在法令並未課予臨時工事前必須確認義務之情況下，除
      非臨時工於搬運時，從客觀情狀可讓一般人懷疑物品之來
      源係不法（如未經同意進入他人工廠搬運、或載運之物品
      可明顯判斷非雇主所有等），否則，尚難以臨時工搬運他
      人之物，即率爾推論渠等主觀上有不法所有之意圖。
    2.承上，本案所應審究者，在於案發現場是否有足使被告產
      生懷疑鋼板樁之來源係不法之客觀事態。經查，證人即福
      鍵營造公司工地主任甲○○於本院審理時證稱：案發現場
      係在路邊，並非在倉庫或工地內，沒有圍牆圍起來，屬開
      放式，並無人看守，且鋼板樁上並沒有任何記號等語（見
      審卷第155 、154 、157 頁），而證人丙○○亦證稱：吊
      鋼板樁運出去並不用出貨證明等語（見審卷第173 頁），
      且觀諸有現場照片4 張（見偵卷26、27頁），可知堆置鋼
      板樁地點緊鄰路旁，並無圍牆阻隔，亦看不出係工地現場
      。準此，依現場鋼板樁之坐落位置與其他客觀可見之情形
      ，本無從自外觀懷疑系爭鋼板樁物品之來源係不法，從而
      ，基於「罪疑唯輕」原則，難認被告乙○○於拖吊鋼板樁
      時，主觀上有何不法所有之意圖。
    3.再者，據證人即本案第一時間發現之福鍵營造公司員工丙○○到庭證稱：在我發現被告2 人在吊鋼板樁的過程中，
      他們神情並沒有緊張，也沒有要逃跑的動作，只說是人家
      雇他們來吊的等語（見審卷第173 、17 4頁）。由此可知
      ，被告乙○○與丁○○對於竊盜之事應不知情，否則，在
      最初僅1 位員工丙○○到場之時，被告2 人大可趁對方人
      力不足之際，趁隙逃跑，甚至對丙○○施以強暴、脅迫以
      脫免逮捕，然而渠等皆未為之，卻積極聯絡雇主「施先生
      」，並配合警方查緝，由此客觀事態，足證被告主觀上並
      無不法所有之意圖，要無疑義。
    4.綜上各情，參互以觀，可知被告乙○○於本案中，僅係「
      施先生」透過人力仲介公司所調派之臨時工，其對於吊運
      鋼板樁係竊盜一事，並不知情，由此足證主觀上應無不法
      所有之意圖，要無疑義。故被告之辯解，應堪採信。
  (三)此外，被告丁○○業經本院於93年5 月7 日判處無罪確定，
    有本院刑事判決書正本1 份附卷可稽。而被告乙○○、丁○○既均否認犯罪，亦無積極證據證明渠等彼此之間有何竊盜
    之犯意聯絡及行為分擔。是以，尚難認定被告乙○○與丁○○有何共犯關係，附此敘明。
  (四)綜上所述，可知被告乙○○僅係人力公司所仲介之臨時工，
    本案實際之竊盜行為人應為「施先生」，且本件公訴人所提
    出之證據或所指出之證明方法，僅能證明被告乙○○有至現
    場拖吊鋼板樁之事實，惟尚不足證明被告主觀上有何竊盜之
    不法所有意圖，尚不得僅憑被告乙○○在場拖吊鋼板樁之客
    觀事態，即率爾推斷被告乙○○有竊盜之犯意。準此，公訴
    人所提出各項積極證據，均不足說服使本院達到超越合理懷
    疑之有罪確信，揆諸前揭說明意旨，本於「罪疑唯輕」原則
    ，不能證明被告犯罪，依法自應為無罪之諭知。
據上論斷，應依刑事訴訟法第301條第1項，判決如主文。
本案經檢察官林文中到庭執行職務。
中　　華　　民　　國　　94　　年　　5 　　月　　17　　日
                  刑事第一庭  審判長法　官　周淡怡
                                    法  官  張文毓
                                    法  官  顧正德
以上正本證明與原本無異
如不服本判決應於送達後10日內向本院提出上訴狀（應附繕本）
                                    書記官  廖鳳美
中　　華　　民　　國　　94　　年　　5 　　月　　30　　日
